【裁判字號】    99,司,14
【裁判日期】    990720
【裁判案由】    解任清算人等
【裁判全文】
臺灣臺中地方法院民事裁定    99年度司字第14號
聲  請  人  財政部臺灣省中區國稅局大智稽徵所
法定代理人  丙○○
相  對  人
即  清算人  甲○○
當事人間聲請解任及選派康普健康國際企業有限公司清算人等事
件，本院裁定如下：
    主    文
康普健康國際企業有限公司清算人甲○○應予解任。
其餘聲請駁回。
聲請程序費用由康普健康國際企業有限公司負擔。
    理      由
一、本件聲請意旨略以：康普健康國際企業有限公司（下稱康普
    公司）所有股東於民國93年9月30日同意解散該公司並推定
    林富月為清算人，俟後該公司又改選甲○○為清算人，並經
    鈞院民事庭98年3月24日中院彥民壬98司75字第28829號函准
    予備查在案。惟臺中行政執行處函文表示清算人甲○○至今
    遲遲未進行清算程序且多次傳喚均未到處報告為執行程序之
    進行，故函請本所依公司法第113條準用第82條規定向法院
    聲請將清算人甲○○解任。又依據  鈞院檢察署檢察官95年
    偵字第9179及12921號起訴書及  鈞院95年重訴字第3286號
    刑事判決可知，原股東乙○○為實際負責人，最了解公司內
    部經營情形，應為適合之清算人選；林登生則為原股東，亦
    是乙○○之配偶，應可為備位之清算人選。為利行政執行程
    序之進行，謹請  鈞院鑒核，依公司法第113條準用第82條
    規定解任清算人甲○○並另選派該公司實際負責人乙○○、
    林登生或其他適合之人為清算人等語。
二、按有限公司解散及清算，準用無限公司有關之規定；無限公
    司之清算，以全股體東為清算人。但本法或章程另有規定或
    經股東決議，另選清算人者，不在此限；由股東全體清算時
    ，股東中有死亡者，清算事務由其繼承人行之；繼承人有數
    人時，應由繼承人互推一人行之；不能依第79條之規定定其
    清算人時，法院得因利害關係人之聲請，選派清算人；法院
    因利害關係人之聲請，認為必要時，得將清算人解任。但股
    東選任之清算人，亦得由股東過半數之同意，將其解任，公
    司法第113條、第79條、第80條、第81條、82條分別定有明
    文。
三、經查，康普公司於93年11月29日申請解散，業經經濟部准予
    登記，嗣該公司股東於93年9月30日選任林富月為清算人，
    嗣再於98年2月27日選任甲○○為清算人，甲○○並於98年3
    月4日向本院聲報清算人就任，經本院98年4月7日發函准予
    備查，此有該公司變更登記表董事、股東名單、經濟部93年
    11 月29日經授中字第09333113440號函、股東同意書、本院
    98 年4月7日中院彥民壬98司75字第34676號函附於本院98年
    度司字第75號呈報清算人卷宗在案可稽，並經本院調閱該公
    司登記案卷查明屬實。次查，康普公司股東劉興利業於98年
    1 月30日死亡，其法定繼承人為其配偶徐滿香、及子女劉明
    艷、劉大弘、林孟緯、林郁娟、劉佩欣、劉宸維，惟徐滿香
    以外之繼承人均已於法定期間內拋棄繼承，並經本院98年4
    月17日中院彥家恩98繼402字第39080號函准予備查，是劉興
    利之繼承人僅餘徐滿香，此有聲請人提出之戶籍謄本2件、
    徐滿香提出之本院拋棄繼承准予備查函附卷可憑。聲請人主
    張清算人甲○○至今遲遲未進行清算程序且多次傳喚均未到
    處報告為執行程序之進行等情，而聲請本院將清算人甲○○
    解任等語，經本院發函通知清算人甲○○及康普公司股東林
    富月、乙○○、林登生及徐滿香表示意見，渠等均未表示異
    議，則聲請人為康普公司之債權人，既為本件利害關係人，
    且本院就本件聲請解任一事查無反對意見，聲請人聲請本院
    依公司法第113條準用第82條第1項前段規定，解任清算人甲
    ○○，為有理由，應予准許。
四、聲請人另聲請本院選任康普公司股東乙○○或林登生為該公
    司清算人一節，經查，公司法第81條係規定：「不能依第79
    條之規定定其清算人時，法院得因利害關係人之聲請，選派
    清算人。」準此可知，有限公司必於全體股東不能擔任或公
    司章程未訂定或股東會未另選清算人時，法院始得因利害關
    係人（如公司債權人）之聲請選派清算人。查康普公司之章
    程就如何選任清算人並未規定，此有該公司章程影本附卷可
    稽，且該公司股東既尚未決議另行選任清算人，則依同法第
    79條規定即應由該公司全體股東為清算人。又股東劉興利雖
    已死亡，徐滿香既為其繼承人，則依同法第80條規定即應由
    徐滿香為清算人。是本院解任原清算人甲○○後，依法即應
    當然由林富月、乙○○、林登生及徐滿香擔任康普公司之清
    算人，如法定清算人全體並無不能擔任之情形（如因犯罪入
    監服刑，或逃匿無蹤），尚難謂已具備得聲請法院另行選派
    清算人之要件。是聲請人聲請本院選派康普公司之清算人，
    與法未合，應予駁回。
五、依非訟事件法第21條第2項、第175條第3項、民事訴訟法第
    79條，裁定如主文。
中    華    民    國    99    年    7    月    20    日
                  民事第一庭    法  官  張瑞蘭
正本係照原本作成。
本院裁定解任清算人甲○○部分，不得聲明不服（非訟事件法第
175 條第1項）。
聲請人對駁回聲請部分，如不服本裁定應於送達後10日內向本院
提出抗告狀，並繳納抗告費新臺幣1000元。
中    華    民    國    99    年    7    月    20    日
                                書記官

司法院資訊處製作；財團法人民間司法改革基金會備份。
